【裁判字號】    99,司,66
【裁判日期】    991022
【裁判案由】    選派檢查人
【裁判全文】
臺灣板橋地方法院民事裁定                99年度司字第66號
聲  請  人  甲○○
相  對  人  諾爾布有限公司
法定代理人  乙○○
上列當事人間請求選派檢查人事件，本院裁定如下：
   主  文
選派陳兆伸會計師（住臺北市信義區○○○路○ 段563 號8 樓）
於附表所示範圍內，為相對人諾爾布有限公司之檢查人。
聲請程序費用由相對人負擔。
    理  由
一、本件聲請意旨略以：緣相對人諾爾布有限公司於民國92年間
    設立登記，資本額為新臺幣（下同）660 萬元，聲請人出資
    250 萬元（即占相對人資本額37.8%） ，惟自相對人公司設
    立以來，其法定代理人並未提出任何營業報告書、財務報表
    或盈餘分派之議案送交聲請人承認，迭經聲請人請求，相對
    人均拒絕交付。為此，依據公司法110 條第3 項準用同法第
    245 條第1 項規定聲請選派檢查人，檢查相對人公司業務帳
    目及財產情形等語。
二、按股份有限公司繼續一年以上持有已發行股份總數百分之三
    以上之股東，得聲請法院選派檢查人，檢查公司業務帳目及
    財產情形，公司法第245 條第1 項定有明文。而此一規定於
    有限公司準用之，同法第110 條第3 項規定甚明。次按公司
    法第245 條第1 項所訂聲請選派檢查人之規定，除具備繼續
    1 年以上持有已發行股份總數3%之股東之要件外，別無其他
    資格之限制（最高法院86年度臺抗字第108 號裁定意旨參照
    ）。股份有限公司之股東為行使公司法所賦與之單獨股東權
    或少數股東權，實有必要直接檢查公司業務帳目及財產情形
    ，因此，公司法乃於第245 條第1 項賦與少數股東對公司業
    務及財產狀況之檢查權。又為防止少數股東濫用此一權利，
    公司法嚴格其行使要件，股東須持股達已發行總股份數量3%
    以上，且必須向法院聲請選派檢查人，檢查內容並以公司業
    務帳目及財產情形為限，是在立法上，已就行使檢查權對公
    司經營所造成之影響，與少數股東權益之保障間，加以斟酌
    、衡量，從而倘具備繼續1 年以上持有已發行股份總數3%之
    股東之要件，聲請法院選任檢查人，對公司之業務帳目及財
    產狀況為檢查，公司即有容忍檢查之義務。
三、查本件聲請人主張其為繼續1 年以上，持有相對人已發行股
    份總數3%以上股東，業據提出相對人公司設立登記表為證（
    見本院卷第4 至5 頁）且為相對人所不爭執，是依上開法條
    規定及說明，本件即已符合聲請法院選派檢查人之要件。至
    相對人雖稱已於99年8 月11日發函給聲請人的代理人表明可
    隨時聯繫查帳，聲請人捨而不為顯有耗費司法資源，亦增加
    相對人公司債務云云，惟選派檢查人之目的，僅係為稽核公
    司之帳目及財產，公司如依法定程序建立健全之財務制度，
    當不致因檢查人之稽核而受何影響，且相關必要檢查費用支
    出，與健全相對人公司財務會計制度之檢查目的而言，二者
    比較結果亦無比例失衡情形，自難謂有何損害相對人公司或
    股東利益可言，此外，相對人並未就其公司正常營運將因檢
    查人之選派及行使職權而生如何重大不利影響之具體情事為
    釋明。職此，聲請人本於公司股東身分行使股東權，當屬其
    各別股東權正當權利之行使，自難謂其有權利濫用情形可言
    ，本件選派檢查人之聲請，於法即無不合。
三、依非訟事件法第175 條第3 項，裁定如主文。
中    華    民    國    99    年    10    月    22    日
                  民事第三庭  法  官  林錫凱
以上正本係照原本作成
如對本裁定抗告須於裁定送達後10日內向本院提出抗告狀，並繳
納抗告費新臺幣1000元
中    華    民    國    99    年    10    月    22    日
                              書記官  羅麗娟
附表：
┌───┬──────────────────────────┐
│編  號│          檢   查   項   目                         │
├───┼──────────────────────────┤
│  1   │諾爾布有限公司之股東姓名及持股明細表。              │
├───┼──────────────────────────┤
│  2   │諾爾布有限公司支付甲○○之薪資及其他給付憑證。      │
├───┼──────────────────────────┤
│  3   │諾爾布有限公司與各銀行往來交易明細帳目。            │
├───┼──────────────────────────┤
│  4   │諾爾布有限公司之總分類帳、日記帳、現金帳、進銷貨帳。│
├───┼──────────────────────────┤
│  5   │諾爾布有限公司之資產負債表、損益表、現金流量表。    │
└───┴──────────────────────────┘

司法院資訊處製作；財團法人民間司法改革基金會備份。
